臺灣臺南地方法院民事裁定
110年度補字第295號
原      告  鄭憲松  


被      告  圓頂事業股份有限公司

法定代理人  許原哲  
被      告  何蕎安  
            何陳惠美
            何東正  
            圓和事業有限公司

上  一  人
法定代理人  王嘉吟  
上列當事人間請求撤銷股份轉讓行為等事件，本院裁定如下：
    主  文
本件訴訟之訴訟標的價額核定為新臺幣貳仟貳佰萬元。
原告應於收受本裁定送達後六十日內補繳裁判費新臺幣貳拾萬伍
仟陸佰元，逾期不繳納，即駁回原告之訴。
    理  由
一、關於訴訟標的價額之核定部分： 
  ㈠按以一訴主張數項標的者，其價額合併計算之。但所主張之
    數項標的互相競合或應為選擇者，其訴訟標的價額，應依其
    中價額最高者定之，民事訴訟法第77條之2第1項定有明文。
    倘原告主張之數項標的雖不相同，惟自經濟上觀之，其訴訟
    目的一致，不超出終局標的範圍，依上揭規定，訴訟標的價
    額應以其中價額最高者定之（最高法院107年度台抗字第917
    號裁定意旨參照）。次按，訴訟標的價額之核定，應以原告
    如獲勝訴判決所得受之客觀上利益定之。而消極確認之訴，
    原告起訴係請求確認被告對某特定法律關係不存在，原告並
    無積極之利益，僅有消極之利益，原告所有消極之利益若干
    ，固須斟酌被告主張積極利益之內容，惟該積極利益顯非原
    告所得受之客觀利益者，仍不得逕以被告主張之積極利益為
    訴訟標的價額核定之基礎（最高法院110年度台抗字第320號
    裁定參照）。再按，債權人行使撤銷權之目的，在使其債權
    獲得清償，故應以債權人因撤銷權之行使所受利益為準，原
    則上以債權人主張之債權額，計算其訴訟標的價額；但被撤
    銷法律行為標的之價額低於債權人主張之債權額時，則以該
    被撤銷法律行為標的之價額計算（最高法院97年度第1次民
    事庭會議參照）。
　㈡查，原告提起本件訴訟，先位請求確認被告圓頂事業股份有
    限公司（下稱圓頂公司）於如附表編號1至編號4所示時間，
    分別與如附表編號1至編號4所示被告間，就如附表編號1至
    編號4所示標的物所為買賣之債權行為及讓與行為，均屬無
    效（下稱先位請求關於消極確認之訴部分），並依民法184
    條或第113條規定，請求如附表編號1至編號4所示被告分別
    將就如附表編號1至編號4所示標的物所為之讓與登記塗銷，
    並分別將如附表編號1至編號4所示標的物回復登記於被告圓
    頂公司名下（下稱先位請求關於塗銷暨回復登記之訴部分）
    ；備位請求依民法第244條第1項或同條第2項規定，訴請本
    院撤銷被告圓頂公司於如附表編號1至編號4所示時間，分別
    與如附表編號1至編號4所示被告間，就如附表編號1至編號4
    所示標的物所為買賣之債權行為及讓與行為，並依同條第4
    項規定，請求如附表編號1至編號4所示被告分別將就如附表
    編號1至編號4所示標的物所為之讓與登記塗銷，並分別將如
    附表編號1至編號4所示標的物回復登記於被告圓頂公司名下
    。本院審酌原告乃為確保其對於被告圓頂公司之新臺幣（下
    同）2,200萬元債權而提起本件訴訟，此觀諸民事起訴狀之
    記載自明；而如附表編號1至編號3所示被告乃以每股20元向
    被告圓頂公司購買如附表編號1至編號3所示標的物，業據如
    附表編號1至編號3所示被告具狀陳述在卷，有民事陳報狀1
    份在卷可稽，足見圓安公司股份每股之交易價額，應為20元
    ，被告主張積極利益之內容，即如附表編號1編號4所示標的
    物之價額，應為1億7,577萬7,780元〔計算式：（400,000＋15
    0,000＋400,000＋7,838,889）×20＝175,777,780〕；衡之被告
    主張積極利益之內容，明顯大於原告提起本件訴訟所欲確保
    之債權額，可知該積極利益顯非原告就先位請求關於消極確
    認之訴部分所得受之客觀利益；次斟酌原告對於被告圓頂公
    司之債權額為2,200萬元，如附表編號1編號4所示標的物之
    價額，則為1億7,577萬7,780元，可認原告就先位請求關於
    消極確認之訴部分，如獲勝訴判決，原告對於被告圓頂公司
    之債權，應可足額受償，是原告就先位請求關於消極確認之
    訴部分所得受之客觀上利益，應為2,200萬元，本件訴訟先
    位請求關於消極確認之訴部分訴訟標的之價額應為2,200萬
    元。又原告就先位請求關於塗銷暨回復登記之訴部分所得受
    之客觀上利益，亦為如獲勝訴判決，原告對於被告圓頂公司
    之債權，應可足額受償，是原告就先位請求關於塗銷暨回復
    登記之訴部分所得受之客觀上利益，亦應為2,200萬元，本
    件訴訟先位請求關於塗銷暨回復登記之訴部分訴訟標的之價
    額亦應為2,200萬元。其次，原告備位請求之訴部分，因原
    告主張對於被告圓頂公司之債權額為2,200萬元；原告主張
    撤銷買賣之債權行為及讓與行為之標的，即如附表編號1至
    編號4所示標的物之價額則為1億7,577萬7,780元，已如前述
    ，揆之前開說明，原告備位請求訴訟標的之價額，亦為2,20
    0萬元。再者，因本件訴訟先位請求關於消極確認之訴部分
    、先位請求關於塗銷暨回復登記之訴部分及備位請求之訴部
    分，雖為數訴訟標的，惟自經濟上觀之，其訴訟目的一致，
    不超出終局標的之範圍，揆之前揭說明，本件訴訟訴訟標的
    價額應以其中價額最高者定之。準此，本件訴訟訴訟標的之
    價額，應核定為2,200萬元。
二、關於命補繳裁判費部分：
  ㈠按提起民事訴訟，應依民事訴訟法第1編第3章第2節之相關規
    定繳納裁判費，此為必須具備之程式。原告之訴，有起訴不
    合程式或不備其他要件者，法院應以裁定駁回之。但其情形
    可以補正者，審判長應定期間先命補正，民事訴訟法第249
    條第1項第6款定有明文。
  ㈡查，本件原告起訴未據繳納裁判費，因本件訴訟之訴訟標的
    價額，核定為2,200萬，應徵第一審裁判費20萬5,600元。茲
    依民事訴訟法第249條第1項但書之規定，限原告於收受本裁
    定送達60日內補繳，逾期不繳，即駁回原告之訴。
中　　華　　民　　國　　110 　年　　5 　　月　　28　　日
                  民事第一庭  法  官   伍逸康
以上正本係照原本作成。
如不服本裁定應於送達後10日內向本院提出抗告狀，並應繳納抗
告費新臺幣1,000元。 　
中　　華　　民　　國　　110 　年　　5 　　月　　28　　日
　　　　　　　　　　　　　　　書記官  康紀媛
附表：
編號 時  間   被    告     標  的  物 1 109年12月   何蕎安 圓安生技股份有限公司（下稱圓安公司）股份40萬股 2 同上   何陳惠美 圓安公司股份15萬股 3 同上   何東正 圓安公司股份40萬股 4 同上   圓和事業有限公司 圓安公司股份783萬8,889股